【裁判字號】    97,易緝,40
【裁判日期】    970926
【裁判案由】    詐欺
【裁判全文】
臺灣士林地方法院刑事判決              97年度易緝字第40號
公  訴  人  臺灣士林地方法院檢察署檢察官
被      告  甲○○
選任辯護人  林譽恆律師
            余盈鋒律師
            吳旭洲律師
上列被告因詐欺案件，經檢察官提起公訴（86年度偵字第12013
號、87年度偵字第2790號），本院訊問被告後，被告就被訴事實
為有罪之陳述，經裁定認為宜以簡式審判程序審理，並判決如下
：
    主  文
甲○○連續意圖為自己不法之所有，以詐術使人將本人之物交付
，處有期徒刑壹年。
    事實及理由
一、本件犯罪事實均引用檢察官起訴書（如附件）之記載。
二、本件經裁定進行簡式審判程序，依刑事訴訟法第273 條之2
    規定，證據調查不受同法第159 條第1 項、第161 條之2 、
    第161 條之3 、第163 條之1 及第164 條至第170 條規定之
    限制，合先敘明。
三、上揭犯罪事實，業據被告於本院訊問時坦承不諱，核與告訴
    人庚○○於偵查中（見86年度偵字第12013 號卷第21頁、第
    47頁、第92頁至第96頁）、丙○○於調查局詢問時（見同上
    開卷第56頁至第58頁）、乙○○於偵查中（見同上開卷第92
    頁至第96頁）、丁○○於偵查中（見同上開卷第92頁至第96
    頁）、辛○○於偵查中（見同上開卷第92頁至第96頁）、戊
    ○○於調查局詢問（同上開卷第60頁至第61頁）及偵查中（
    見同上開卷第92頁至第96頁）、誼林企業有限公司代理人彭
    一強於偵查中（見同上開卷第92頁至第96頁）、己○○於偵
    查中（見同上開卷第92頁至第96頁）、壬○○於偵查中（見
    同上開卷第92頁至第96頁）、癸○○於偵查中（見同上開卷
    第92頁至第96頁）所為之陳述大致相符，復有貨款攤還同意
    書影本1 紙（見同上開卷第5 頁至第6 頁）；被告簽發之敦
    煌食品公司支票影本8 張、退票理由單影本6 紙、本票影本
    6 紙、票據明細表（見同上開卷第7 頁至第18頁）；世華聯
    合商業銀行86年12月22日世天發字第78號函及所附敦煌食品
    有限公司負責人甲○○帳號00000000000 號支票存款自85年
    7 月10日開戶資料及交易明細表，該支票帳戶自86年4 月25
    日成為拒絕往來戶（見同上開卷第35頁至第41頁）；被告簽
    發給鑫鑫魚行之支票影本2 張、本票影本1 紙（見同上開卷
    第59頁）、敦煌連鎖餐廳禮券樣張影本（見同上開卷第62頁
    、第71頁、第74頁）；敦煌食品有限公司86年9 月30日債權
    廠商協議座談會會議紀錄（見同上開卷第63至第65頁）、債
    權保證書（見同上開卷第66頁）、檢舉函、申訴函共5 份（
    見同上開卷第69頁至第77頁）、敦煌食品有限公司廠商貨款
    攤還明細表（見本院卷第69頁）在卷可憑，被告自白應與事
    實相符，本件事證明確，被告犯行堪予認定，應依法論科。
四、按行為後法律有變更者，適用行為時之法律。但行為後之法
    律有利於行為人者，適用最有利於行為人之法律，刑法第2
    條第1 項定有明文，此為「從舊從輕」之比較。本件被告行
    為時，95年7 月1 日修正施行前刑法（以下簡稱修正前刑法
    ）第56條規定：「連續數行為而犯同一之罪名者，以一罪論
    。但得加重其刑至二分之一。」前開連續犯規定，業於94年
    1 月7 日修正公布刪除，並於95年7 月1 日施行，此刪除雖
    非犯罪構成要件之變更，但顯已影響行為人刑罰之法律效果
    ，自屬法律有變更。按連續犯本質上應屬數罪，僅係基於訴
    訟經濟或責任吸收原則之考量，而論以一罪，並加重其刑至
    二分之一。刑法修正後將連續犯規定刪除，致修正後刑法已
    無連續犯規定可資適用，原連續數行為，須以數罪併罰。修
    正前後，就被告之行為，顯有一次評價與多次評價之別，自
    應以修正前之規定，較有利於被告。
五、論罪科刑：
  (一)核被告所為，係犯刑法第339 條第1 項之詐欺取財罪。被告
    連續數次詐欺取財犯行，均時間緊接，手法相同，所犯各為
    構成要件相同之罪，顯均係基於概括犯意為之，皆為連續犯
    ，應依修正前刑法第56條之規定論以1 罪，並加重其刑。
  (二)爰審酌被告並非智識薄弱之人，明知無償債能力，仍向告訴
    人等廠商大量訂貨，並於無法繼續經營，即將停業之際，對
    外發行禮券，致使本件被害人非僅一般廠商，尚及於許多一
    般基層消費者，並自承迄今尚未與告訴人等解決債務（見本
    院卷第110 頁），惟事後坦承犯行，並深表悔意，並且現罹
    糖尿病視網膜症「雙眼」，嚴重者會使視網膜出血甚至玻璃
    體出血，造成嚴重視力障礙，有被告97年9 月18日提出之長
    庚紀念醫院診斷證明書、眼科初診病人問診表、病歷資料影
    本各1 份（見本院卷被證1） 、糖尿病視網膜症說明（見本
    院卷被證2） 、就醫證明書、費用收據、生化檢驗單影本（
    見本院卷被證3） 在卷足憑，是以被告現有身體狀況及病情
    觀之，其所辯現無能力解決債務等情，並非虛妄等一切情狀
    ，量處如主文所示之刑。
  (三)被告雖係於96年4 月24日以前犯本罪，惟於中華民國96年罪
    犯減刑條例96年7 月16日施行前之87年8 月6 日即為本院發
    佈通緝，而於該條例施行後之97年6 月25日為警逮捕歸案，
    並非自動歸案，此有通緝書及臺北市政府警察局大安分局解
    送人犯報告書在卷可查，依中華民國96年罪犯減刑條例第5
    條之規定，自不得依該條例減刑。
六、至被告聲請再開辯論並傳喚證人陳俊仲，欲證明為被告當時
    未出面解決債務，係因受暴力脅迫致不敢出面等情。惟本案
    之事證已明，認被告所請尚無必要，應予駁回，併此敘明。
據上論斷，應依刑事訴訟法第273 條之1 第1項、第299 條第1項
前段，刑法第2 條第1 項前段、第339 條第1 項、修正前刑法第
56條、95年7 月1 日修正施行前罰金罰鍰提高標準條例第2 條、
現行法規所定貨幣單位折算新臺幣條例第2 條，刑法施行法第1
條之1 第1 項、第2 項前段，判決如主文。
本案經檢察官莊富棋到庭執行職務
中    華    民    國    97    年    9     月    26    日
                  刑事第四庭法  官  吳維雅
以上正本證明與原本無異。
如不服本判決，應於收受送達後10日內向本院提出上訴書狀，其
未敘述上訴理由者，應於上訴期間屆滿後20日內向本院補提理由
書狀（均須按他造當事人之人數附繕本）。
                            書記官  劉育君
中    華    民    國    97    年    9     月    26    日
中華民國刑法第339 條意圖為自己或第三人不法之所有，以詐術
使人將本人或第三人之物交付者，處5 年以下有期徒刑、拘役或
科或併科1 千元以下罰金。
以前項方法得財產上不法之利益或使第三人得之者，亦同。
前二項之未遂犯罰之。


司法院資訊處製作；財團法人民間司法改革基金會備份。
